【裁判字號】    98,訴,604
【裁判日期】    980731
【裁判案由】    違反毒品危害防制條例
【裁判全文】
臺灣嘉義地方法院刑事判決               98年度訴字第604號
公  訴  人  臺灣嘉義地方法院檢察署檢察官
被      告  甲○○
                    （另案
上列被告因違反毒品危害防制條例案件，經檢察官提起公訴（九
十八年度毒偵字第四九一號），本院合議庭裁定由受命法官以簡
式程序進行審理，判決如下：
    主  文
甲○○施用第二級毒品，累犯，處有期徒刑肆月。又施用第一級
毒品，累犯，處有期徒刑玖月；扣案橡皮管壹條、斜削吸管及注
射針筒各壹支，均沒收。應執行有期徒刑拾壹月；扣案橡皮管壹
條、斜削吸管及注射針筒各壹支，均沒收。
    犯 罪 事 實
一、甲○○前於民國八十九年間因施用毒品案件，經本院以八十
    九年毒聲字第一二四八號裁定令入戒治處所施以強制戒治，
    後經本院以九十年毒聲字第二號裁定停止戒治並付保護管束
    ，迄九十年八月十六日執行完畢，復於九十五年間因施用毒
    品案件，經本院以九十五年度朴簡字第一六八號、九十五年
    度五三二號先後判處有期徒刑三月及有期徒刑八月確定，後
    經定其應執行刑為有期徒刑十月，再經裁定減刑為應執行有
    期徒刑四月確定，迄九十六年七月十五日縮刑期滿執行完畢
    。詎仍不知悔改，基於施用第二級毒品之犯意，於九十八年
    三月十七日下午二、三時許，在其位在嘉義縣朴子市○○里
    ○○路○段一六四號住處三樓廁所內，以使用玻璃球燒烤方
    式施用第二級毒品甲基安非他命一次。另基於施用第一級毒
    品之犯意，於九十八年三月十九日上午八時許，在其上開住
    處內，以使用針筒注射方式施用第一級毒品海洛因一次。嗣
    於九十八年三月十九日十二時三十分許，為警持鑑定許可書
    至其住處而查獲，當場扣得其所有、供施用海洛因使用之橡
    皮管一條、斜削吸管及注射針筒各一支，並於同日採其尿液
    送驗，其結果呈甲基安非他命陽性、可待因陽性及嗎啡陽性
    反應，始悉上情。
二、案經嘉義縣警察局移請臺灣嘉義地方法院檢察署檢察官偵查
    起訴。
    理  由
一、訊據被告甲○○對於上開犯罪事實均坦承不諱（見本院卷第
    22頁、第23頁），並有臺灣嘉義地方法院檢察署鑑定許可書
    、嘉義縣警察局刑警大隊扣押筆錄各乙份在卷可佐；參以於
    九十八年三月十九日下午一時十五分許，為警採其尿液送驗
    ，其結果呈可待因陽性、嗎啡陽性反應（按施用海洛因後，
    經人體之水解代謝作用，會呈嗎啡陽性反應）及甲基安非他
    命陽性反應等情，有臺灣科技股份有限公司濫用藥物尿液檢
    驗報告及代號與真實姓名對照表各乙份在卷可稽，均足資擔
    保被告於本院審理時所為之上開任意性自白確與事實相符，
    應堪採信。而按毒品危害防制條例於九十二年七月九日修正
    公布，自九十三年一月九日施行，其中第二十條、第二十三
    條將施用毒品之刑事處遇程序，區分為「初犯」及「五年內
    再犯」、「五年後再犯」。依其立法理由之說明：「初犯」
    ，經觀察、勒戒或強制戒治後，應為不起訴處分或不付審理
    之裁定；經觀察、勒戒或強制戒治執行完畢釋放後，「五年
    內再犯」者，因其再犯率甚高，原實施之觀察、勒戒及強制
    戒治既已無法收其實效，爰依法追訴或裁定交付審理。至於
    經觀察、勒戒或強制戒治執行完畢釋放後，「五年後再犯」
    者，前所實施之觀察、勒戒或強制戒治已足以遮斷其施用毒
    品之毒癮，為期自新及協助其斷除毒癮，仍適用「初犯」規
    定，先經觀察、勒戒或強制戒治之程序。從而依修正後之規
    定，僅限於「初犯」及「五年後再犯」二種情形，始應先經
    觀察、勒戒或強制戒治程序。倘被告於五年內已再犯，經依
    法追訴處罰，縱其第三次（或第三次以上）再度施用毒品之
    時間，在初犯經觀察、勒戒或強制戒治執行完畢釋放五年以
    後，已不合於「五年後再犯」之規定，且因已於「五年內再
    犯」，顯見其再犯率甚高，原實施觀察、勒戒或強制戒治，
    已無法收其實效，即應依該條例第十條處罰（最高法院九十
    七年度第五次刑事庭會議決議意旨參照）。查被告前於八十
    九年間因施用毒品案件，經本院以八十九年毒聲字第一二四
    八號裁定令入戒治處所施以強制戒治，後經本院以九十年毒
    聲字第二號裁定停止戒治並付保護管束，迄九十年八月十六
    日執行完畢，又於九十五年間再犯施用毒品案件，且業經本
    院判刑等情，有其臺灣高等法院被告前案紀錄表乙份在卷可
    參，其於強制戒治執行完畢後五年內曾再犯施用毒品罪，且
    經法院判處罪刑，被告此次施用毒品犯行雖係於其前受強制
    戒治完畢五年後所再犯，揆諸上開說明，仍應依毒品危害防
    治條例第十條處罰。是本件事證明確，被告施用海洛因及甲
    基安非他命犯行，至堪認定，應依法論科。
二、按海洛因、甲基安非他命分別屬毒品危害防制條例所定之第
    一級、第二級毒品，故核被告甲○○上開所為，分別係犯毒
    品危害防制條例第十條第一項、第二項之施用第一級、第二
    級毒品罪；其施用前持有海洛因及施用前持有甲基安非他命
    之低度行為，均為施用之高度行為所吸收，均不另論罪。而
    被告所犯上開二罪，罪名互異，犯意各別，應分論併罰。又
    被告前於九十五年間因施用毒品案件，經本院以九十五年度
    朴簡字第一六八號、九十五年度五三二號先後判處有期徒刑
    三月及有期徒刑八月確定，後經定其應執行刑為有期徒刑十
    月，再經裁定減刑為應執行有期徒刑四月確定，迄九十六年
    七月十五日縮刑期滿執行完畢等情，則有被告之臺灣高等法
    院被告全國前案紀錄表乙份附卷可佐，其於五年內故意再犯
    本件有期徒刑以上之罪，為累犯，均應依刑法第四十七條第
    一項加重其刑。爰審酌被告前有妨害風化、違反毒品危害防
    制條例前科之素行，高職畢業之智識程度，前曾因施用毒品
    而經觀察、勒戒及強制戒治程序，竟未思悔改，另起意再為
    上開施用毒品犯行，顯然缺乏禁絕毒害決心，並衡酌被告施
    用毒品之種類、次數，再考量施用毒品犯行係屬戕害自身健
    康之行為，尚未危害他人，且被告於本院審理中坦承犯行，
    其犯後態度尚稱良好等一切情狀，分別量處如主文所示之刑
    ，並定其應執行刑，以資懲儆。扣案橡皮管一條、斜削吸管
    及注射針筒各一支，固非專供施用毒品所用之器具，然均為
    被告所有，且係供施用上開毒品所用之物，業據被告供承在
    卷（見本院卷第23頁），爰依刑法第三十八條第一項第二款
    規定宣告沒收。
據上論斷，應依刑事訴訟法第二百七十三條之一第一項、第二百
九十九條第一項前段，毒品危害防制條例第十條第一項、第二項
，刑法第十一條、第四十七條第一項、第五十一條第五款、第三
十八條第一項第二款，判決如主文。
本案經檢察官陳則銘到庭執行職務。
中    華    民    國    98    年    7     月    31    日
                      刑事第五庭  法  官  曾宏揚
以上正本證明與原本無異。
如不服本判決應於收受判決後10日內向本院提出上訴書狀，並應
敘述具體理由；其未敘述上訴理由者，應於上訴期間屆滿後20日
內向本院補提理由書（均須按他造當事人之人數附繕本）「切勿
逕送上級法院」。
中    華    民    國    98    年    7     月    31    日
                                  書記官  陳慶昀
附錄論罪科刑法條：
毒品危害防制條例第10條
施用第一級毒品者，處 6 月以上 5 年以下有期徒刑。
施用第二級毒品者，處 3 年以下有期徒刑。


司法院資訊處製作；財團法人民間司法改革基金會備份。
